【裁判字號】    99,重抗,15
【裁判日期】    990430
【裁判案由】    聲明異議
【裁判全文】
臺灣高等法院臺南分院民事裁定  99年度重抗字第15號
抗  告  人  教育部
法定代理人  甲○○    同上
代  理  人  丙○○
上列抗告人因與相對人乙○○間請求拆屋交地強制執行事件，抗
告人對於臺灣臺南地方法院司法事務官中華民國98年12月8日所
為之98年度司執字第77487號裁定聲明異議事件，對於中華民國
99年1月28日臺灣臺南地方法院所為裁定（99年度執事聲字第10
號），提起抗告，本院裁定如下：
    主  文
抗告駁回。
抗告程序費用新台幣壹仟元由抗告人負擔。
    理  由
一、抗告意旨略以：
    抗告人所管理之坐落台南市○○區○○段10之2地號國有學
    產土地（下稱系爭土地），遭相對人無權占有擅自經營停車
    場，抗告人於取得拆屋還地之勝訴確定判決後，依該確定判
    決為執行名義，向台灣台南地方法院聲請強制執行，並於民
    國（下同）97年11月28日強制點交完畢。抗告人於執行點交
    當日，將系爭土地上原停車場大門出入口關閉上鎖並張貼公
    告，禁止外人入侵。嗣後數日，抗告人又另以主管機關關防
    製作公告，張貼於停車場大門上，使一般大眾知悉系爭土地
    目前由抗告人管理占有中。復著手進行標租作業，並派員不
    定時巡視，且囑託代理人隨時查察留意回報。詎相對人明知
    系爭土地已回復抗告人占有，竟仍於98年6月27日起，涉嫌
    破壞大門鎖鏈侵入系爭土地，並將原已拆除搬離之貨櫃屋搬
    回原址，恢復停車場收費營業。依上揭事實可知，抗告人已
    盡相當善良管理人之責任，並無故意或重大過失，且於發現
    相對人強行進入放置貨櫃屋，涉嫌竊佔犯行時，立即向警察
    局報案，並提出刑事毀損及竊佔之告訴，未逾民法第962、
    963條規定占有保護請求權之1年消滅時效，抗告人自得依強
    制執行法第124條第1項規定，向台灣台南地方法院聲請續為
    執行，無庸另行取得執行名義。原審法院駁回抗告人之異議
    ，顯有違誤，為此提起抗告，求為廢棄原裁定等語。
二、按執行名義係命債務人交出不動產而不交出者，執行法院得
    解除債務人之占有，使歸債權人占有。如債務人於解除占有
    後，復即占有該不動產者，執行法院得依聲請再為執行，85
    年10月9日公布施行之強制執行法第124條第1項定有明文。
    查本條修正之立法理由：「關於再為執行之規定，係指債務
    人受強制執行交出不動產後，違反執行結果，即時復行占有
    該不動產者而言。若債權人接管不動產後，事隔多日始復為
    債務人侵奪其不動產者，乃屬另一新的事實，法理上應另行
    取得執行名義後，再行強制執行。本條項未設時限，致實務
    上不乏有接管不動產後不善加保管，於事隔甚久後復又因債
    務人侵奪其不動產之占有，而再聲請續行強制執行之案例，
    顯與本條項之立法原意有違。爰將『復占有』改『復即占有
    』，以示限制，並杜爭議」。足認已將債權人於債務人解除
    占有後，聲請續行執行之期限予以限制，即須債務人「即時
    復行」占有該不動產，債權人始得依本條項聲請續行執行。
三、經查：
  (一)抗告人前執原審93年度重訴字第84號判決、本院94年度重上
    字第19號判決、最高法院95年度台上字第2424號裁定及確定
    證明書為執行名義，聲請原審強制拆除系爭地上物，並將系
    爭土地點交予抗告人，經原審於97年11月28日解除相對人對
    系爭土地之占有，並將系爭土地點交予抗告人，嗣後相對人
    於98年7月初復行占有系爭土地經營停車場，抗告人於98年
    10月8日聲請續行執行等情，有原審98年度司執字第77487號
    卷可稽，堪以認定。
  (二)抗告人係於97年11月28日，經原審法院民事執行處強制執行
    ，解除相對人占有，點交而占有管理系爭土地，相對人於前
    案執行完畢後，於98年7月初（或98年6月27日以後）再占有
    系爭土地，此為抗告人所自承，相距已逾7個月，距抗告人
    於98年10月8日聲請再為執行，已逾10個月，難認相對人有
    「即時復行」占有系爭土地之情事，依上說明，抗告人應另
    行取得執行名義後，始得聲請強制執行，抗告人主張續行執
    行，尚非有據。
  (三)抗告人雖主張「司法院第11期司法業務研究會期決議、81年
    座談會決議、臺灣高等法院所屬法院84年度法律座談會決議
    ，均認債權人依強制執行法第124條第1項請求續行執行之時
    間及次數無限制，自得聲請續行執行」等語。但查，上開法
    律座談會，均係在強制執行法第124條第1項85年10月9日修
    正公布前，依修正前規定，該條項就續行執行，僅規定債務
    人「復占有」，未就占有時間有所限制，但於修正後已有限
    制，又如上述，則上開座談會決議，自難據為抗告人有利之
    認定，抗告人此部分主張，並無可採。
四、綜上所述，抗告人持原執行名義，聲請原審法院民事執行處
    續為執行，尚屬無據，原審法院因而駁回抗告人之異議，於
    法並無不合，抗告意旨指摘原裁定不當，求予廢棄改判，為
    無理由，應予駁回。
五、據上論結，本件抗告為無理由，依強制執行法第30條之1、
    民事訴訟法第495條之1第1項、第449條第1項、第95條、第
    78條，裁定如主文。
中    華    民    國    99    年    4     月    30    日
                  民事第四庭    審判長法  官  吳上康
                                      法  官  王金龍
                                      法  官  陳珍如
上為正本係照原本作成。
本裁定除以適用法規顯有錯誤為理由外，不得再抗告。如提出再
抗告，應於收受送達後10日內委任律師為代理人向本院提出再抗
告狀（須附繕本），並繳納再抗告費新台幣1千元。
中    華    民    國    99    年    5     月    3     日
                                      書記官  易慧玲
【附記】
民事訴訟法第495條之1第2項準用同法第466條之1第1、2項規定
：
(1)對於第二審判決上訴，上訴人應委任律師為訴訟代理人。但上
  訴人或其法定代理人具有律師資格者，不在此限。
(2)上訴人之配偶、三親等內之血親、二親等內之姻親，或上訴人
  為法人、中央或地方機關時，其所屬專任人員具有律師資格並
  經法院認為適當者，亦得為第三審訴訟代理人。
民事訴訟法第466條之2第1項：
  上訴人無資力委任訴訟代理人者，得依訴訟救助之規定，聲請
  第三審法院為之選任律師為其訴訟代理人。

司法院資訊處製作；財團法人民間司法改革基金會備份。
